臺灣士林地方法院民事判決　　　　　　　94年度簡上字第86號
上　訴　人　甲○○
被　上訴人　乙○
輔　佐　人　鄭琬婷
上列當事人間請求損害賠償事件，上訴人對於中華民國94年5月1
7日本院內湖簡易庭94年度湖簡字第364 號第一審判決提起上訴
，業於94年10月11日辯論終結，本院判決如下：
    主  文
上訴駁回。
第二審訴訟費用由上訴人負擔。
    事實及理由
一、本件被上訴人起訴主張：被上訴人為台北市○○區○○路2
    段103 巷119 弄18號5 樓房屋所有人，上訴人為同號7 樓所
    有人，被上訴人於民國89年底裝璜搬入，至91年間，因上訴
    人房屋廚房地板破損漏水，造成被上訴人房屋漏水，上訴人
    雖有修繕廚房地磚，惟事隔1 年半，被上訴人竟發現房間、
    櫥櫃、地板因長期浸蝕而孳生白蟻並有水痕，幾經交涉，被
    上訴人均拒絕賠償，爰訴請被告賠償裝璜費用新台幣（以下
    同）380,865 元等語。
二、上訴人則以：
  (一)系爭房屋屋齡係逾23年之室內挑高2 層建物，被上訴人於88
    年間遷入系爭房屋5 樓時，即於牆面打洞，顯已發覺房屋管
    線滲漏，惟未徹底抓漏改善即決意裝璜，以致日後裝璜毀損
    ，姑不論是否為上訴人住處廚房管線所致，依民法第197 條
    第1 項前段規定，被上訴人侵權行為請求權已罹於時效而消
    滅。
  (二)被上訴人於2 年前通知上訴人有漏水情事，僅指廚房下方，
    被上訴人即雇工修復，即未再漏水，並經被上訴人確認無誤
    ，茲被上訴人房屋裝璜受損情形，應非上訴人住處廚房管線
    漏水所致等語，資為抗辯。
  (三)退萬步言，被上訴人所列之損害縱係上訴人所致，惟被上訴
    人不於漏水損害發生之初立即告知上訴人修補，對於損害之
    發生擴大亦與有過失，依民法第217 條第1 項規定，應減輕
    賠償金額，並應斟酌其裝璜使用至今已近6 年等語，資為抗
    辯。
三、本件原審對於被上訴人之請求，判決上訴人應給付被上訴人
    58,250元，並駁回被上訴人其餘之訴。上訴人就此敗訴部分
    提起上訴，並聲明：(一)原判決不利於上訴人部分廢棄。(二)上
    開廢棄部分，被上訴人在第一審之訴駁回。被上訴人則聲明
    ：駁回上訴。另被上訴人原審敗訴部分，未據被上訴人聲明
    上訴，已告確定。
四、兩造不爭執之事實：
  (一)本件被上訴人起訴主張：其為台北市○○區○○路2 段103
    巷119 弄18號5 樓房屋所有人，上訴人為同號7 樓所有人，
    該棟建物為室內挑高2層建物，兩造為直接上下樓鄰居。
  (二)上訴人於91年間因房屋廚房漏水問題，造成被上訴人房屋漏
    水，上訴人斯時針對廚房重新舖磚。
  (三)被上訴人房屋目前六樓依地板、天花板、衣櫃有漏水痕跡並
    孳生白蟻，現在並未漏水。
五、得心證之理由：
    基上兩造不爭執之事實，則本件兩造爭執要旨厥為：(一)被上
    訴人侵權行為請求權是否罹於時效而消滅？(二)被上訴人目前
    房屋裝璜所受損害是否為上訴人房屋漏水所致？(三)合理修復
    費用若干？被上訴人是否與有過失？茲分述如下：
  (一)被上訴人侵權行為請求權是否罹於時效而消滅？
    按「因侵權行為所生之損害賠償請求權，自請求權人知有損
    害及賠償義務人時起，2 年間不行使而消滅。自有侵權行為
    時起，逾10年者亦同。」民法第197 條第1 項定有明文。所
    謂知有損害及賠償義務人之知，係指明知而言。如當事人間
    就知之時間有所爭執，應由賠償義務人就請求權人知悉在前
    之事實，負舉證責任（最高法院72年台上字第1428號判例要
    旨參照）。本件被上訴人於93年7 月22日遞狀提起本件訴訟
    ，此有收文戳章在卷可稽（卷1 第6 頁），上訴人主張被上
    訴人於起訴前2 年即知侵權行為損害，惟為被上訴人所否認
    ，自應由上訴人就被上訴人知悉在前之事實，負舉證責任。
    經查，本件被上訴人主張上訴人房屋廚房於91年間漏水，事
    隔1 年半之後，至93年間始發現漏水痕跡及孳生白蟻等損害
    之事實，業據其提出西湖園大廈管理委員會93年6 月3 日漏
    水勘驗報告書影本為證（卷1 第17頁），核與證人即西湖園
    社區水電工張玉福到庭證稱：「後來在去年（即93年）發現
    鄭先生（即被上訴人）家中有長白蟻」（參見本院94年9 月
    14日準備程序筆錄，卷2 第30頁）、證人即西湖園社區總幹
    事葉淼湧證稱：「去年在活動中心及調解委員會有協調雙方
    之爭執，鄭先生家中有去看過，木板拆下來之後牆壁有水痕
    」（參見前揭準備程序筆錄，卷2 第31頁）等語大致相符，
    且衡諸常情，木質建材經過浸蝕後，通常需一段時間始會外
    顯腐爛情形，白蟻之危害更是十分隱蔽，其對木材之破壞難
    以使人立即察覺，通常表面完好，發現時內部已千瘡百孔，
    則被上訴人主張其於上訴人廚房漏水後1 年半，始發現房屋
    出現水痕及孳生白蟻之損害等語，並不悖常理。此外，上訴
    人復未能舉證證明被上訴人於91年漏水當時即知悉有水痕、
    白蟻等損害，則其空言辯稱被上訴人侵權行為損害賠償請求
    權已罹於時效，即屬無據。
  (二)被上訴人目前房屋裝璜所受損害是否為上訴人房屋漏水所致
    ？
    復查，被上訴人房屋於91年間漏水，係因上訴人房屋廚房漏
    水所致之事實，為兩造所不爭執，且兩造於原審囑託台北市
    土木技師公會鑑定前，對於漏水原因並無爭執（參見原審93
    年11月30日調解程序筆錄，卷1 第33頁），故原審僅囑託台
    北市土木技師公會就被上訴人房屋因漏水所致之室內維修項
    目及費用進行鑑定，而未針對被上訴人房屋損害發生之原因
    進行鑑定，茲上訴人否認被上訴人房屋之損害係因上訴人房
    屋廚房91年間漏水所致，而本件上訴後訴訟標的金額僅
    58,250元，被上訴人於原審已向台北市土木技師公會預繳鑑
    定費用達30,000元，此有台北市土木技師公會94年1 月24日
    北土技字第9430103 號函（卷1 第40頁）、收據、統一發票
    （卷2 第35頁至第37頁）在卷可稽，倘就本事件損害發生之
    原因，再令被上訴人預繳鑑定費用送請鑑定作為舉證方法，
    其調查證據所需費用核與當事人訴訟利益並不相當，而顯失
    公平，自應由本院審酌現存一切證據認定，較為允適。經查
    ，證人即西湖園社區水電工張玉福到庭證稱：「92年被上訴
    人請我到上訴人家看廚房漏水問題，大約一個禮拜後，包先
    生（即上訴人）請我到他家看，當時我看到廚房磁磚有更新
    ，我就到鄭先生（即被上訴人）家中看有無漏水，發現是沒
    有漏水，後來在去年發現鄭先生家中有長白蟻，我有建議鄭
    先生找鑑定專家來鑑定，前年看漏水時，我的判斷是因為包
    先生（即上訴人）家中廚房的水管有破裂，因為漏的水很乾
    淨，而且水一直滴，至於施工修護方法我沒有看，目前被上
    訴人家中除了長白蟻外，沒有漏水情況」、「我是按常理判
    斷是因為水管破裂才會一直漏」等語（參見本院94年9 月14
    日準備程序筆錄，卷2 第30頁）、證人即西湖園社區總幹事
    葉淼湧證稱：「鄭先生家中有去看過，木板拆下來之後牆壁
    有水痕，包先生家中磁磚有換過，並沒有看到在漏水……協
    調當事時只爭執時效問題，至於直接或間接造成損害要由專
    家鑑定」等語（參見前揭準備程序筆錄，卷2 第31頁），且
    兩造對於被上訴人房屋自91年之後即無漏水之事實亦不爭執
    ，則被上訴人房屋除91年間因上訴人房屋廚房漏水外，查無
    其他造成漏水損害之因素。又觀之被上訴人提出之照片（置
    於證物袋）及台北市土木技師公會鑑定報告內所附之照片（
    證物外置），被上訴人女兒房間（即台北市土木技師公會鑑
    定報告第401 頁維修項目相對照片位置示意圖所示之Ｂ房）
    拆除壁面、衣櫥等裝潢後，衣櫥後方有巨大白蟻窩，水痕沿
    天花板邊緣往下延伸，靠牆邊之木質地板發黑，而上訴人自
    承Ｂ房正上方為其廚房，91年間漏水之處即台北市土木技師
    公會鑑定報告第401 頁維修項目相對照片位置示意圖Ｂ17
    部分等語無訛（參見本院94年10月11日言詞辯論筆錄，卷2
    第46頁），被上訴人則陳稱：「原本牆壁有點斜，所以用木
    板做起來，把牆面拉正，漏水之後拆掉木板後，才發現後面
    都有水」等語（參見本院94年10月11日言詞辯論筆錄，卷2
    第46頁），衡諸常情，白蟻性喜潮濕，於高濕度條件下始適
    合交配繁殖，且白蟻之破壞通常十分隱蔽，木質建材經過浸
    蝕後，更需一段時間始會外顯腐爛發黑情形，以上訴人房屋
    目前木質建材發黑、壁面水痕、白蟻嚴重孳生之情形，應係
    經過一段時間之浸蝕、繁殖，始可能外顯損害，則被上訴人
    主張其房屋裝璜所受到之損害係上訴人房屋廚房91年間漏水
    所致等語，堪以採信。
  (三)合理修復費用若干？被上訴人是否與有過失？
    本件經原審送請台北市土木技師公會鑑定後，認被上訴人室
    內裝潢因漏水需要維修之項目及合理費用計有Ｂ房（被上訴
    人女兒房間）衣櫃補貼修復費用20,000元、走道衣櫃補貼修
    復費用3,000 元、橡木實木地板及樓梯地板修復範圍約5 分
    之1 補貼費用21,250元、拆除搬遷費用1 車4,000 元、除蟲
    補貼1 半費用6,000 元、油漆1 工作天工料費4,000 元，共
    計58,250元乙節，有該會94年3 月28日北土技字第9430347
    號鑑定報告足佐（證物外置），衡之被上訴人房屋受損情形
    ，上開項目及費用本院認為合理。上訴人雖辯稱被上訴人房
    屋裝潢至今已近6 年，且Ａ房（即被上訴人主臥房）之損害
    應非上訴人房屋廚房漏水所致，此部分金額應予扣除云云，
    惟查，台北市土木技師公會所估費用並非以新品全額計算，
    而係以比例補貼修補之方式估價，且所估金額本不包含Ａ房
    損害，則上訴人此部分抗辯即非可採。另上訴人辯稱被上訴
    人未即時告知上訴人修補，對於損害之發生擴大與有過失云
    云，惟誠如前述，上訴人房屋廚房漏水後，經更換磁磚已無
    漏水情形，而木質建材浸蝕、白蟻孳生等損害均具有隱蔽性
    ，於損害發生之初，實難自外觀察覺，需經年累月始可能顯
    現，則被上訴人主張其於漏水後1 年半始發現上開損害，應
    非虛妄，上訴人辯稱被上訴人與有過失，委不足採。
六、從而，被上訴人本於侵權行為之法律關係，請求上訴人賠償
    58,250元，為有理由，應予准許。原審判命上訴人給付前揭
    金額，並依民事訴訟法第389 條第1 項第3 款、第5 款之規
    定，就被上訴人勝訴部分依職權為假執行之宣告，於法並無
    違誤，上訴人猶執前詞指摘原審判決不當，求予廢棄改判，
    為無理由，應予駁回。
七、本件判決基礎已臻明確，兩造其餘之攻擊防禦方法及訴訟資
    料經本院斟酌後，核與判決不生影響，無一一論述之必要，
    併予敘明。
八、據上論結，本件上訴為無理由，依民事訴訟法第436 條之1
    第3 項、第449條第1項、第78條，判決如主文。
中　　華　　民　　國　　94　　年　　10　　月　　25　　日
                  民事第二庭  審判長法  官  陳介源
                                    法  官  施月燿
                                    法  官  陳玉曆
以上正本證明與原本無異。
本判決不得上訴。
中　　華　　民　　國　　94　　年　　11　　月　　3 　　日
                                    書記官  蔡雨呈
